【裁判字號】    94,訴,1283
【裁判日期】    950227
【裁判案由】    毀損
【裁判全文】
臺灣臺北地方法院刑事判決              94年度訴字第1283號
公  訴  人  臺灣臺北地方法院檢察署檢察官
被      告  戊○○
選任辯護人  陳適庸律師
            許博森律師
上列被告因毀損案件，經檢察官提起公訴（93年度偵字第19015
號），本院判決如下：
    主  文
戊○○致令他人建築物不堪用，處有期徒刑陸月，如易科罰金，
以參佰元折算壹日。
    事  實
一、戊○○於民國93年6月9日，因本院92年度執字第3232789號
    拍賣抵押物強制執事件，拍定取得臺北市○○區○○段4小
    段318地號之土地（下簡稱318地號土地）及坐落於其上建物
    建號81號門牌號碼臺北市○○○路○段72巷9號之建物（下簡
    稱81號建物），明知於同年月23日本院會同中山地政事務所
    在現場實施測量複丈時，依據原始起造圖81號建物寬度僅為
    6.1公尺，緊鄰上開建物而坐落臺北市○○段○○段321地號
    土地（下簡稱321地號土地）之82建號即丙○○所有門牌號
    碼臺北市○○○路○段72巷9之1號（下簡稱82號建物）現供
    金星飯店使用房屋越界占用其拍定取得之上開土地而建築，
    金星飯店經理丁○○亦當場表示81號建物與82號建物間之界
    址尚有爭議，於同年7月26日其與金星飯店就上開部分租金
    仍無法談攏，本院至上址執行點交時，僅指示其僱工完成上
    開拍定取得房屋內動產之搬遷及1樓木板隔牆，竟為使82號
    建物使用人無法繼續經營金星飯店，基於致令他人建築物不
    堪用之毀壞故意，自同年7月26日本院執行點交後約11時許
    至同日15時許，僱請真實姓名年籍不詳且不知情之工人數人
    ，以重型機具，將其與82號建物所有人丙○○共有之共同壁
    而屬82號建物2至4樓套房隔間磚牆、廁所牆及1樓餐廳之廁
    所牆，各予以敲出足以穿透內部之破洞，致82號建物喪失供
    人生活起居之主要效用，使金星飯店無法將上開套房再供住
    宿之用。
二、案經丙○○訴請臺灣臺北地方法院檢察署檢察官偵查起訴。
    理  由
一、訊據被告戊○○於本院審理時，就其於上揭時地僱請工人將
    82號建物牆壁敲破之事實坦承不諱，惟辯稱：上開82號建物
    磚牆既坐落於其拍得之81號建物範圍內，自屬81號建物之附
    屬部分或混合物，該等牆壁屬其所有，不因何人建造而有別
    ，其拆除自有磚牆，乃屬其權利行使，係告訴人丙○○越界
    使用其所有之房屋。且毀損他人建築物罪須以毀壞建築物之
    重要部分，足致該建築物之全部或一部失其效用，始能成立
    ，若僅毀損其附屬之門窗等物，而該建築物尚可照舊居住使
    用，僅能依同法第354條之毀損他人之物罪論處，其所毀損
    之隔間磚牆並不足令該建築物之全部或一部失其效用，將破
    洞修補即可營業，該屋現已出售予告訴人云云。惟查：
（一）被告於前揭時地僱工敲破上開房間、廁所、餐廳磚造牆壁
      之事實，業據被告於偵訊及本院審理時坦承不諱，核與告
      訴代理人指述情節相符，並經當時在場之證人即金星飯店
      經理甲○○、陳天順到庭證述屬實（見本院95年2月13日
      審判筆錄），且有現場照片28紙（見偵查卷第73頁至第95
      頁）附卷足參，並經本院到場勘驗確認，故被告自白與事
      實相符，應可認定。
（二）被告毀損上開牆壁係屬81、82號建物共同壁之事實，有臺
      北市中山地政事務所94年11月21日北市中地二字第094319
      56800號函所附臺北市○○區○○段4小段318、321地號土
      地地籍圖、81、82號建物測量成果圖及天中天工程有限公
      司93年8月臺北市○○段○○段318、319、320、321、322
      、323地號等6筆數值測量工程測量成果報告在卷可證，並
      有本院94年12年26日勘驗筆錄、現場照片在卷足參，且證
      人即93年6月23日至現場指界之中山地政事務所林清祥亦
      證稱：81號建物之房屋寬度僅有6.1公尺，其所坐落土地
      寬度為6.41公尺，82號建物係占用318地號土地，81、82
      號建物之界線與其二建物所坐落318、321地號土地之界線
      並不相同等語明確（見本院95年1月16日勘驗筆錄），並
      經當場指界，有本院95年1月16日到場勘驗之筆錄、相片
      在卷可參。被告亦自承81號建物與82號建物係於56年間同
      時建造完成，該二建物以同一外牆、共用大門出入口及電
      梯而建築，二建物打通供飯店經營使用之事實，有現場照
      片可參，並經證人甲○○到庭證述明確（見本院卷95年2
      月13日審判筆錄），81號建物之寬度為6.1公尺，82號建
      物緊鄰建築於318地號土地上，惟81號建物與82號建物為
      各自獨立之建物，由外牆及陽台以觀，被告所毀損之上開
      共同壁中心應為81、82號建物主體結構之界，亦據證人林
      清祥結證明確，82號建物既係占用318地號土地而緊鄰81
      號建物建築，該等共同壁自非如被告所辯僅依建物係坐落
      於318地號土地上即認定為81號建物之附屬部分或混合物
      而屬被告所有，被告所辯並不足採。且查，82號建物之共
      同壁雖占用於被告所拍得之318地號土地，惟被告拍得之
      標的僅為81號建物及318地號土地，有本院93年1月28日北
      院錦92執申字第32789號拍賣公告、93年3月3日北院錦92
      執申字第32789號不動產權利移轉證書在卷可憑，則318地
      號土地上非僅屬81號建物而屬與82號建物之共有部分，自
      非被告單獨所有至明，被告所拆除之牆壁係屬與82 號建
      物丙○○所共有而非81號建物之附屬部分或混合物，應可
      認定。
（三）被告雖抗辯所拆之磚牆係屬81號建物之範圍，該磚牆為其
      所有，其拆除自有磚牆，乃屬其權利云云，然其明知所拆
      除之磚牆非其單獨所有之事實，業於93年6月23日本院會
      同中山地政事務所於現場實施測量複丈時已被告知依據81
      號建物原始起造圖，81號建物之寬度為6.1公尺，小於318
      地號土地之寬度，且在場之金星飯店經理丁○○亦表示本
      件不動產尚有爭議，此有本院92年度執字第32789號93年6
      月23日執行筆錄可佐，亦有證人林清祥95年1月16日庭呈
      地籍圖及81號建物測量成果圖影本各1紙附卷可參，且其
      於93年3月19日即向法院表示發現其買受之土地上有82號
      建物包含其中，而向法院表示不願買受聲請撤銷拍定，並
      庭呈82號建物之建物、土地謄本，經法官諭知理由不足而
      無法撤銷，此有本院92年度執字第32789號93年3月19日執
      行筆錄可證，被告業已知悉其所拍得之土地有82 號建物
      坐落其上，81、82號建物之界線與其所在
      318、321地號土地之界線並非一致，其所辯拍得土地上之
      全部建物均屬81號建物並不可採，其基於使82號建物使用
      人無法繼續經營金星飯店之目的，僱工毀壞上開共同壁致
      令不堪使用，具有犯罪故意甚明。至被告所有之土地若遭
      他人擅自建屋於其上，其本於民法第767條前段之規定，
      可向法院訴請無權占有人拆屋還地，並於取得執行名義後
      ，向執行法院請求強制拆除之，或依照不當得利之規定請
      求無權占有人返還利得，尚不得自行僱工拆除無權占有之
      房屋，此乃法治國家依法救濟之原則，是被告所辯，核與
      法律規定不符，亦無可取。
（四）被告上揭毀壞共同壁行為已致令丙○○所有82號建物喪失
      供人生活起居之主要效用而不堪用之事實，業據本院到場
      履勘屬實，有本院94年12月26日、95年1月16日勘驗筆錄
      、現場照片在卷可證，並經證人甲○○、丁○○到庭結證
      明確（見本院95年2月13日審判筆錄），被告以違法之方
      式，自行僱工拆除其與丙○○共有之共同壁，其所敲毀之
      各共同壁，雖未至全毀之程度，惟已令金星飯店供他人住
      宿之該等房間喪失提供掩蔽隱私、維護居住安全之功能而
      不堪用。被告雖辯稱其所毀損之隔間磚牆並不足以令該建
      築物之全部或一部失其效用，把洞補起來即可營業云云，
      惟刑法第353條之毀壞建築物罪係指對建築物物質上加以
      破壞，致其效用之全部或一部喪失者而言，附著房屋之牆
      壁，既為房屋之重要部分，如有毀壞，則不論其為全部或
      一部或予以鑿洞，致該房屋原來效用之全部或一部喪失，
      致使該建築物喪失供人生活起居之主要效用，均應以該罪
      既遂論（最高法院24年上字第2253號判例、94年度台上字
      第7075號判決參照）。被告僱工鑿穿各套房、廁所及餐廳
      廁所之磚牆，造成上開破洞，經證人甲○○到庭結證：每
      個房間敲約直徑1公尺的洞等語（見本院95年2月13日審判
      筆錄），而該套房、餐廳本係82號建物出租予金星飯店營
      業所用，被告於各處鑿開如此大之破洞，使該建築物喪失
      供人生活起居之主要效用，而無繼續供營業使用之可能，
      是被告辯稱所毀損之隔間磚牆，並不足以令該建築物之全
      部或一部失其效用，把洞補起來即可營業云云，並不足採
      ，其犯行已達致令建築物不堪用之事實，應可認定。
（五）至被告辯稱其係依據法院點交時執行書記官之指示而拆除
      上開磚牆云云，然查，93年7月26日本院就系爭房地執行
      點交時，僅指示被告可依同年6月23日測量複丈時中山地
      政事務所人員指界之界址，僱請木工標明建物之界線，並
      將建物內之物品搬離至界線左邊區域，並待點交之日上午
      11時樓上4樓房客遷離後，由其僱工完成建物內動產搬遷
      ，並將1樓以木板隔牆，並未指示其可將界址內牆壁、樑
      柱予以拆除，有本院92年度執字第32789號93年7月26日執
      行筆錄可證，並據證人即執行書記官乙○○、證人丁○○
      證述明確（見本院94年2月26日、95年1月16日勘驗筆錄、
      95年2月13日審判筆錄），故其所辯因不知法律，係書記
      官指示其可拆除牆壁，有正當理由相信其行為為法律所許
      可，並未違法云云，顯與事實不符，亦不足採。
（六）綜上所述，被告所辯各節，無非事後飾卸之詞，不足採信
      ，本件事證明確，被告犯行，足堪認定，應予依法論科。
      至被告聲請傳喚證人呂信義、莊于立、周岳衡欲證明其所
      拆之牆壁確屬點交範圍，惟其欲證明之內容與被告自白拆
      除之部分及本院94年12月26日、95年1月16日勘驗認定之
      內容相符，應無調查之必要，爰不另為傳喚證人，附此敘
      明。
 二、按牆壁既係共用，並非被告單獨所有，倘有無端毀損之行
     為，而影響他人房屋之安全，乃難謂非毀損他人建築物（
     最高法院56年台上字第622號判例參照）。次按刑法第353
     條第1項前段之毀壞建築物罪，係指毀壞建築物之重要部分
     ，足致該建築物之全部或一部失其效用而言（最高法院30
     年上字第463號、50年台上字第870號判例參照），若毀壞
     建築物之非重要成分，致使該建築物喪失供人生活起居之
     主要效用，應成立同法第353條第1項後段之致令他人建築
     物不堪用罪（最高法院94年度台上字第7075號判決、臺灣
     高等法院高雄分院92年度上訴字第1470號判決參照）。查
     被告於93年7月26日將臺北市○○○路○段72巷9之1號房屋
     即82號建物內2至4樓之套房、廁所及1樓餐廳廁所之共有壁
     鑿穿足以穿透內部之破洞，82號建物與81號建物之共同壁
     因被告所造成之該等破洞已使82號建物無法提供住宿者掩
     蔽隱私及維護居住安全之功能，喪失供人生活起居之主要
     效用而不堪使用。核被告所為，係犯刑法第353條第1項後
     段之致令他人建築物不堪用罪。被告僱請不知情之工人為
     上揭犯行，為間接正犯。爰審酌被告並無前科紀錄，有臺
     灣高等法院被告前案紀錄表在卷可考、於拍定取得81號建
     物及318地號土地後，不滿其土地上有他人建物，經聲明異
     議遭駁回確定後，與82號建物使用人金星飯店就租金復無
     法達成合意，欲迫使金星飯店無法繼續經營而與被告達成
     買賣或租賃契約之犯罪動機、目的，竟違法僱工以重型機
     具拆除與丙○○共有之共同壁，造成82號建物無法供金星
     飯店出租他人住宿之損害及犯罪後否認犯行，復未與告訴
     人達成和解，造成告訴人之損害非輕，惟該建物已出售予
     金星大飯店有限公司，有被告提出之財政部臺北市國稅局
     中南稽徵所94年8月16日財北國稅中南綜所字第09400182
     24號函及不動產買賣契約書影本各1紙在卷可參等一切情狀
     ，量處如主文所示之刑。
據上論斷，應依刑事訴訟法第299條第1項前段，刑法第353條第1
項，第41條第1項前段，罰金罰鍰提高標準條例第1條前段、第2
條，判決如主文。
本案經檢察官鄭堤升到庭執行職務
中    華    民    國    95    年    2    月    27    日
                  臺灣臺北地方法院刑事第二庭
                      審判長法  官  吳孟良
                            法  官  蘇嘉豐
                            法  官  沈君玲
以上正本證明與原本無異。
如不服本判決，應於判決送達後10日內向本院提出上訴狀（應抄
附繕本）。告訴人或被害人如對於本判決不服者，應具備理由請
求檢察官上訴，其上訴期間之計算係以檢察官收受判決正本之日
期為準。
                            書記官  袁以明
中    華    民    國    95    年    2    月    27    日
附錄本案論罪科刑法條全文
刑法第353條第1項
毀壞他人建築物、礦坑、船艦或致令不堪用者，處 6 月以上 5
年以下有期徒刑。


司法院資訊處製作；財團法人民間司法改革基金會備份。
